臺灣高等法院臺南分院民事判決
110年度上國易字第8號
上  訴  人  吳坤相
被 上訴 人  勞動部勞動力發展署雲嘉南分署

法定代理人  劉邦棟
訴訟代理人  趙凱渝
            李振嘉
被 上訴 人  伽碩企業有限公司

法定代理人  郭明洽
上列當事人間請求國家賠償事件，上訴人對於中華民國110年8月
31日臺灣臺南地方法院110年度國字第9號第一審判決提起上訴，
本院於111年5月31日言詞辯論終結，判決如下：
    主      文
上訴駁回。
第二審訴訟費用由上訴人負擔。
    事實及理由
一、上訴人主張：上訴人於民國108年9月5日參加被上訴人勞動
    部勞動力發展署雲嘉南分署（下稱發展署雲嘉南分署）委託
    被上訴人伽碩企業有限公司（下稱伽碩公司）附設職業訓練
    中心所辦理「無國界創意料理與中餐烹調證照班」之甄試（
    下稱系爭甄試）。因被上訴人未就上訴人於系爭甄試之筆試
    及口試成績加權3%，致上訴人權利受損，受有新臺幣（下同
    ）65萬元之損害。爰依民法第184條第1項前段、第185條第1
    項規定，請求被上訴人連帶如數給付等語。
二、被上訴人則以：
　㈠發展署雲嘉南分署：上訴人於系爭甄試之筆試成績85分，口
    試成績56分，原始總成績70.5分，經加權3%後為72.6分。系
    爭甄試正取人數30人，最低錄取分數為74.2分，上訴人僅為
    備取第3名，系爭甄試成績之計算，並無違誤。伽碩公司將
    筆試成績、口試成績及加權3%成績加總於口試成績內，致使
    顯示錯誤，惟總分數並無錯誤，不影響上訴人公法上之權益
    等語。
　㈡伽碩公司：伽碩公司僅係受託辦理職業訓練，上訴人於系爭
    甄試成績之計算，應屬正確，上訴人所提附件一只是呈現方
    式不同而已，3%已加在口試成績，後因上訴人提及加權指數
    ，伽碩公司才以上訴人所提附件二，獨立將分數拉出來給上
    訴人看等語，資為抗辯。　
三、原審為上訴人敗訴之判決，上訴人不服，提起上訴，並聲  
    明：㈠原判決廢棄。㈡被上訴人應連帶給付上訴人65萬元。
    發展署雲嘉南分署答辯聲明：上訴駁回。 
    伽碩公司答辯聲明：上訴駁回。 
四、兩造不爭執事項：
  ㈠上訴人於108年9月5日參加發展署雲嘉南分署委託伽碩公司附
    設職業訓練中心辦理之系爭甄試，訓練人數為30人（經甄選
    錄訓15人以上方得開班）。甄試方式：筆試50%、口試50%，
    錄訓：依甄選成績及名次依序錄訓。另具就保非自願離職身
    分之甄試者，其總成績將以筆試加口試成績加權3%計算。(
    本院卷第69-71頁)。
  ㈡上訴人為就業保險被保險人非自願離職失業者，其總成績應
    以筆試加口試成績加權3%計算。
  ㈢系爭甄試之筆試試題共20題，每題5分，上訴人錯3題，筆試
    原始成績為85分；口試評分項目分為考生參訓歷史、服裝儀
    容及態度、表達及思考邏輯、參訓條件、參訓目的、就業意
    願與規劃，上訴人就㈠參訓歷史因「1年內曾參加政府機關（
    構）或委託補助單位辦理之職前訓練者」為4分，㈡服裝儀容
    及態度為8分，㈢表達及思考邏輯為8分。㈣參訓條件為7分，㈤
    參訓目的為15分，㈥就業意願與規劃為14分，合計口試原始
    成績為56分。（原審卷第168-172頁）
  ㈣發展署雲嘉南分署於108年9月10日以南分署訓字第108002085
    4號函，核定甄試成績列表及錄訓名單，最低正取分數為74.
    2分，上訴人錄訓結果為「備取3」。上訴人之職前訓練甄試
    評量表所載原始總成績為「70.5分」，加權後總成績為「72
    .6分」。(原審卷第123、168頁)
  ㈤上訴人對於系爭甄試結果，曾提出之救濟如下：
  ⒈上訴人於108年9月23日向發展署雲嘉南分署提出陳情，發展
    署雲嘉南分署以108年9月30日南分署訓字第1080022199號函
    ，表示經核查上訴人系爭甄試之總成績為72.6分，應無錯誤
    。(原審卷第125-126頁)
  ⒉上訴人不服，向勞動部勞動力發展署提出訴願，勞動部勞動
    力發展署於108年12月23日以發法字第1086500526號決定書
    ，就108年9月30日南分署訓字第1080022199號函部分，訴願
    不受理，就108年9月10日南分署訓字第1080020854號錄訓公
    告及複查結果成績單部分，訴願駁回。(原審卷127-132頁)
  ⒊上訴人不服訴願決定，提起行政訴訟，經高雄高等行政法院
    於109年7月9日以109年度訴字第12號判決駁回。（原審卷第
    133-144頁)
  ⒋上訴人不服，提起上訴，經最高行政法院於110年1月29日以1
    09年度上字第908號裁定「上訴駁回」。(原審卷第145-146
    頁)
  ⒌上訴人於110年4月1日向發展署雲嘉南分署提出國家賠償請求
    ，經發展署雲嘉南分署於110年4月13日以南分署訓字第1100
    008753號函覆依法予以拒絕。上訴人已收受該函。(原審卷
    第91、第147-148頁)
五、兩造爭執事項：
  　上訴人依民法第184條第1項前段、第185條第1項，請求被上
    訴人連帶給付65萬元，有無理由？
六、得心證之理由：
　㈠按民法所定侵權行為之賠償，旨在填補被害人所受損害，自
    以被害人之私益因不法侵害致受有損害為要件。次按公務員
    因執行公法上之職務，行使公權力，造成人民之損害，國家
    或地方機關除依國家賠償法規定應負損害賠償責任外，並不
    負民法侵權行為損害賠償責任。被害人即不能依民法第184
    條第1項、第188條規定，請求國家或地方機關負侵權行為損
    害賠償責任（最高法院104年度台上字第1479號判決參照）
    。
　㈡查系爭甄試之甄試方式為筆試50%、口試50%，並依甄選成績
    及名次依序錄訓，且具就保非自願離職身分之甄試者，其總
    成績將以筆試加口試成績加權3%計算，而上訴人為就業保險
    被保險人非自願離職失業者，其總成績應以筆試加口試成績
    加權3%計算，為兩造所不爭執（不爭執事項㈠、㈡），堪予認
    定。
　㈢上訴人雖以成績複查結果（原審卷第53、55頁），主張被上
    訴人就上訴人於系爭甄試之筆試及口試成績未加權3%云云，
    惟為被上訴人所否認，查：
　⒈上訴人參加之系爭甄試，筆試試題共20題，每題5分，上訴人
    錯3題，筆試原始成績為85分；口試評分項目則分為考生參
    訓歷史、服裝儀容及態度、表達及思考邏輯、參訓條件、參
    訓目的、就業意願與規劃，上訴人就㈠參訓歷史因「1年內曾
    參加政府機關（構）或委託補助單位辦理之職前訓練者」為
    4分，㈡服裝儀容及態度為8分，㈢表達及思考邏輯為8分。㈣參
    訓條件為7分，㈤參訓目的為15分，㈥就業意願與規劃為14分
    ，合計口試原始成績為56分，為兩造所不爭執（不爭執事項
    ㈢），上訴人空言主張口試分數有1至5分可以調整，伽碩公
    司有空間可以更改云云，並無可採。
　⒉依前開成績計算上訴人之甄試成績，其筆試與口試之原始成
    績為70.5分（計算式：筆試成績85分×50%+口試成績56×50%＝
    70.5分），總成績經加權3%後為72.6分〈計算式：(70.5×3%)
    +70.5＝2.1（小數點第1位以下四捨五入，下同）+70.5＝72.6
    〉，核與2次成績複查結果之總分欄72.6分均相符。
　⒊上訴人雖以第1次成績複查結果，未顯示有加權3%，且加權3%
    亦不應落在口試成績為由，主張總分72.6分並未加權3%，是
    經加權3%後，其總分應為74.7分云云，惟為被上訴人所否認
    。查依上訴人2次成績複查結果所示，第1次成績複查結果之
    申請複查科目欄，筆試成績為42.5分，口試成績為30.1分，
    未記載加權分數，總分欄為72.6分(原卷第55頁)；第2次成
    績複查結果之申請複查科目欄，筆試成績為42.5分，口試成
    績為28分，加權分數為2.1分，總分欄為72.6分(原審卷第53
    頁下方表格)。而就前開2次成績複查結果之差異，與上訴人
    筆試原始試卷及職前訓練甄試評量表之成績相互比對(原審
    卷第168-169頁，不爭執事項㈢)，可知伽碩公司於上訴人第1
    次申請成績複查時，應係將筆試及口試合計加權3%之分數2.
    1分〈計算式：(筆試原始成績85分×50%+口試原始成績56分×5
    0%)×加權3%＝70.5分×加權3%＝2.1分〉，全部顯示於口試成績
    內，導致口試成績顯示30.1分(即口試原始成績56分×50%+加
    權3%之2.1分＝30.1分)，雖伽碩公司未於第1次成績複查結果
    ，以獨立欄位顯示上訴人之加權分數，惟不影響上訴人總成
    績合計為72.6分之結果，且伽碩公司於第2次成績複查結果
    亦已修正，是發展署雲嘉南分署抗辯伽碩公司成績複查結果
    顯示之方式，不影響上訴人能否錄取之結果等語，堪可採信
    。上訴人前開主張，核係對成績複查結果之誤解，並無足採
    ；且國家或地方機關除依國家賠償法規定應負損害賠償責任
    外，亦不負民法侵權行為損害賠償責任。
七、綜上所述，上訴人依民法第184條第1項前段、第185條第1項
    規定，請求被上訴人連帶給付65萬元，為無理由，不應准許
    。原審為上訴人敗訴之判決，並無不合。上訴意旨指摘原審
    判決不當，求予廢棄改判，為無理由，應駁回其上訴。
八、本件事證已臻明確，兩造其餘攻擊、防禦方法及所用之證據
    ，經本院斟酌後，認均不足以影響本判決之結果，爰不逐一
    論列，附此敘明。
九、據上論結，本件上訴為無理由，依民事訴訟法第449條第1項
    、第78條，判決如主文。
中　　華　　民　　國　　111 　年　　6 　　月　　21　　日
                  民事第二庭    審判長法  官  吳上康

                                      法  官  李素靖

                                      法  官  林育幟
上為正本係照原本作成。
不得上訴。　　　　　　　　　　　　　　
中　　華　　民　　國　　111 　年　　6 　　月　　21　　日

                                      書記官  羅珮寧